【裁判字號】    97,交聲,2392
【裁判日期】    971023
【裁判案由】    違反道路交通管理處罰條例聲明異議
【裁判全文】
臺灣臺北地方法院交通事件裁定        97年度交聲字第2392號
原處分機關  臺北市交通事件裁決所
異  議  人
即受處分人  甲○○
上列受處分人因違反道路交通管理處罰條例案件，對於臺北市交
通事件裁決所於97年9月08日北市裁罰字第裁22─AEV156080號之
裁決書（原舉發案號：北市警交字第AEV156080 號）聲明異議，
本院裁定如下：
    主  文
異議駁回。
    理  由
一、聲明異議意旨略以：異議人即受處分人甲○○於民國97年5
    月29日04時41分許，駕駛IVK-246 號重型機車，於臺北市○
    ○路○段451號前，經警攔停舉發「駕駛及執照吊扣期間駕駛
    汽車，且酒精濃度超過規定標準」違規，經臺北市政府保安
    警察大隊警員舉發之情節，惟受處分人前因酒後駕駛機車，
    已被吊扣機車駕照，本次再度酒後駕駛機車，依據相關法令
    ，汽、機車之駕照乃屬分照管理、處罰，處分機關竟越級吊
    銷汽車駕駛執照，於法不合，致使受處分人之汽車駕照有遭
    吊銷之虞，妨礙受處分人維持生活及權利，受處分人既在無
    機車駕駛執照的狀況下駕駛機車，應依無照駕駛受罰，爰對
    原處分不服，而依法聲明異議，請求撤銷原處分云云。
二、原處分機關以：異議人即受處分人甲○○於97年5月29日04
    時41分許，駕駛IVK-246號重型機車，於臺北市○○路○段45
    1 號前，經警攔停舉發駕駛及執照吊扣期間駕駛汽車，且酒
    精濃度超過規定標準之違規，當場掣發臺北市政府警察局舉
    發違反道路交通管理事件通知單。嗣受處分人於舉發通知單
    上所載應到案日期前提出申訴，原處分機關函請舉發單位調
    查結果，仍認受處分人有上開違規行為，乃依道路交通管理
    處罰條例第35條第3項、第67條第2項、第24條及違反道路交
    通管理事件統一裁罰基準及處理細則所訂之違反道路交通管
    理事件統一裁罰基準表之規定，於97年09月08日以北市裁罰
    字第裁22─AEV156080 號裁決書裁處吊銷駕駛執照，三年內
    禁考，並施以道安講習等語。
三、按汽車駕駛人，駕駛汽車經測試檢定有酒精濃渡超過規定標
    準者，處新臺幣（下同）1 萬5千元以上6萬元以下罰鍰，並
    當場移置保管該汽車及吊扣其駕駛執照1 年；而汽車駕駛人
    經依第1項規定吊扣駕駛執照，並於吊扣期間再有第1項情形
    者，處6 萬元罰鍰，並當場移置保管該汽車及吊銷其駕駛執
    照；汽車駕駛人曾依第35條第3 項前段規定吊銷駕駛執照者
    ，3年內不得考領駕駛執照；汽車駕駛人有第35條第1項規定
    之情形，應接受道路交通安全講習，道路交通管理處罰條例
    第35條第1項第1款、第3項、第67條第2項前段、第24條第1
    項第2 款亦分別有明文規定。次按汽車駕駛人，因違反本條
    例及道路交通安全規則之規定，受吊銷駕駛執照處分時，吊
    銷其持有各級車類之駕駛執照，同條例第68條定有明文。在
    按道路交通管理處罰條例所稱之「車輛」，係指在道路上以
    原動機行駛之汽車（包括機器腳踏車）或以人力、獸力行駛
    之車輛；道路交通安全規則所稱之「汽車」，係指在道路上
    不依軌道或電力架線而以原動機行駛之車輛（包含機器腳踏
    車），道路交通管理處罰條例第3條第8款、道路交通安全規
    則第2條第1項第1款亦分別定有明文，合先敘明。
四、經查：
(一)本件受處分人於上揭時、地騎乘車牌號碼：IVK-246 號重型機
  車，為警攔檢並測得其呼氣酒精濃度達每公升0.90毫克，超過
  規定之標準，經警舉發「酒後駕車」違規之事實，業據受處分
  人所自承明確（見受處分人聲明異議狀，臺灣臺北地方法院97
  年度交聲字第2392號，以下簡稱本院卷，第4 頁），並有臺北
  市政府警察局北市警交字第AEV156080 號舉發違反道路交通管
  理事件通知單及臺灣臺北地方法院檢察署檢察官97年度偵字第
  12861號緩起訴處分書附卷足憑（見本院卷第9頁、第12至14頁
  ），是受處分人有騎乘機車經測試檢定酒精濃度超過規定標準
  之違規事實，洵堪認定。
(二)查，受處分人機車駕駛執照業於96年12月3日，因第AEV298092
  號酒後駕車違規事件，而執行其駕駛執照吊扣在案（自96年12
  月3日起至97年12月2日止），並有違規查詢報表附卷可稽（見
  本院卷第8頁），是受處分人於97年5月29日本案違規時，係無
  前開「機車」駕駛執照而駕駛機車，堪以認定。
(三)受處分人辯稱：前已因酒後駕駛機車，被吊扣機車駕照，本次
  再度酒後駕駛機車，依據相關法令，汽、機車之駕照乃屬分照
  管理、處罰，處分機關竟越級吊銷汽車駕駛執照，於法不合云
  云。惟按道路交通管理處罰條例第68條之條文內容，已經立法
  院於94年11月23日修正通過，由原條文：「汽車駕駛人，因違
  反本條例及道路交通安全規則之規定，受吊扣或吊銷駕駛執照
  處分時，吊扣或吊銷其持有各級車類之駕駛執照」，修正為：
  「汽車駕駛人，因違反本條例及道路交通安全規則之規定，受
  吊銷駕駛執照處分時，吊銷其持有各級車類之駕駛執照。」，
  其立法理由略以：「原條文將違法或違規駕駛人所持有各級車
  類之駕駛執照一併吊扣或吊銷，失之過酷，影響人民工作及生
  活甚鉅，爰修正之」等語綦詳，是依修正後道路交通管理處罰
  條例第68條之規定觀之，受吊扣駕駛執照處分，不再吊扣其持
  有各級車類之駕駛執照，僅限受吊銷駕駛執照處分時，始吊銷
  其持有各級車類之駕駛執照，而限縮修正前條文之適用範圍。
(四)又同條例第3條第1項第8 款「車輛：指在道路上以原動機行駛
  之汽車（包括機器腳踏車）．．．之車輛」；又道路交通安全
  規則第53條，就汽車駕駛執照區分為小型車、大貨車、輕機又
  重型機車駕駛執照，雖有不同經歷需求，然獲准駕車行駛道路
  之權利係為相同完全一致。是原處分機關對於異議人於97年5
  月29日酒後駕車行為，裁處吊銷駕駛執照，三年內禁考，並施
  以道安講習，原處分既為「吊銷」駕駛，依據同條例第68條規
  定自可吊銷受處分人各級車類之駕駛執照，是原處分機關吊銷
  受處分人之各級車類之駕駛執照（例如普通小型車之汽車駕駛
  執照），於法尚無不合。復參，主管機交通部90年11月2 日（
  90）交路字第063119號函示：有關駕駛人之重型機車駕駛執照
  遭吊扣後，持小型車以上之駕駛執照駕駛重型機車違反道路交
  通管理處罰條例第35條，參考本部89年8月30日交路89字第008
  861 號函示原則，本部同意貴局處理原則，即駕駛人因同條例
  第35條遭吊扣重型機車駕駛執照，於吊扣期間仍繼續駕駛重型
  機車，應依同條例35條規定處以吊銷小型車以上之駕駛執照在
  案，亦採同一見解。
(五)綜上，原處分機關所為上開處分，要屬於法有據。異議人以上
  開理由聲明異議，殊無理由，自應予以駁回。
據上論斷，應依道路交通案件處理辦法第19條，裁定如主文。
中    華    民    國    97    年  10    月      23    日
                      交通法庭法  官  施添寶
以上正本證明與原本無異。
如不服本裁定應於送達後5 日內向本院提出抗告狀。
                              書記官  陳弘文
中    華    民    國    97    年  10    月      23    日


司法院資訊處製作；財團法人民間司法改革基金會備份。
